【裁判字號】    89,易,425
【裁判日期】    900131
【裁判案由】    侵占
【裁判全文】
臺灣基隆地方法院刑事判決
    公  訴  人  臺灣基隆地方法院檢察署檢察官
    被      告  乙○○
                甲○○
右列被告因侵占案件，經檢察官提起公訴（八十九年度偵字第一五九○號、第二一八
六號），本院判決如左：
    主  文
乙○○連續意圖為自己不法之所有，而侵占自己持有他人之物，處有期徒刑柒月。
甲○○無罪。
    事  實
一、乙○○於民國（下同）八十九年三月二十八日十八時三十分許，在基隆市○○路
    四四五號，向慶賓小客車租賃有限公司（下簡稱慶賓公司）承租車牌號碼ＦＦ─
    一六七七號自用小客車一部，約定承租三日，並給付租金新台幣（下同）五千元
    ，詎乙○○於取得該車使用三日後，向慶賓公司表示續租二日，在給付租金三千
    四百元後，竟基於意圖為自己不法所有之概括犯意，未依約於續租期滿時還車，
    擅將上開因承租而持有之自用小客車侵占入己，嗣於八十九年四月十五日經人發
    覺而通知慶賓公司取回；乙○○復基於同前之犯意，於八十九年五月十四日十九
    時許，前往位於台北縣淡水鎮○○路一三六巷六號永興小客車租賃有限公司（下
    簡稱永興公司），承租車牌號碼ＦＦ─六一○三號自用小客車一部，約定承租一
    日，租金二千二百元，並在給付部分租金一千二百元後使用上開自用小客車，詎
    乙○○於取得該車後，竟未依約於翌日還車，擅將上開因承租而取得持有之自用
    小客車侵占入己，經永興公司寄發存證信函通知，亦置之不理，迄未返還。
二、案經慶賓公司、永興公司訴請臺灣基隆地方法院檢察署檢察官偵查起訴。
    理  由
壹、有罪部分：
一、訊據被告乙○○固坦承有向慶賓公司、永興公司各承租上開自用小客車一部，且
    未於租賃期滿時將車歸還等情，惟矢口否認有何侵占犯行，辯稱：向慶賓公司租
    用之自用小客車係交付予「季華」之友人使用，因慶賓公司將伊提供擔保之機車
    弄丟，所以才未將承租之自用小客車歸還；而向永興公司承租之自用小客車，係
    因屆期無錢給付租金，故延後數日才去還車，伊並無侵占入己之犯意云云。然查
    ，右揭事實，業據告訴人慶賓公司、永興公司代理人迭於偵查及本院調查時指訴
    綦詳，並有汽車租賃契約書、汽車出租約定切結書、乙○○汽車駕駛執照正反面
    及存證信函等影本各一件在卷可稽，且被告乙○○向慶賓公司續租車牌號碼ＦＦ
    ─一六七七號自用小客車期間僅二日，雙方在汽車租賃契約書上並未約定慶賓公
    司負有保管被告乙○○提供擔保機車之責，是縱使被告乙○○提供擔保之機車因
    故遺失，亦不因此免除被告依約返還承租汽車之責，況被告復於八十九年四月十
    二日檢察官訊時供承其尚將承租汽車置於友人「季華」處（見八十九年度偵字第
    一五九○號偵查卷第十七頁背面及第二十三頁），則就其已逾租期仍未思依約繳
    納租金，亦不通知友人速將上開車輛返還，並終止租賃契約等情觀之，顯見其有
    擅將車牌號碼ＦＦ─一六七七號自用小客車據為己有之不法所有意圖甚明；又其
    向永興公司承租車牌號碼ＦＦ─六一○三號之自用小客車，除經永興公司以存證
    信函催討無著，迄今仍未取回外，被告乙○○復未依約繳納租金或終止租約，任
    由永興公司承擔出租車輛之損失，益徵其實有為自己不法所有而侵占自己持有他
    人之物故意存在，是被告上開所辯，純屬飾卸之詞，要無可採，事證明確，其犯
    行洵堪認定。
二、被告意圖為自己不法之所有，侵占向他人租得之自用小客車，拒不返還，核其所
    為，係犯刑法第三百三十五條第一項之侵占罪。其先後二次侵占犯行，時間緊接
    ，所犯構成要件相同，顯係基於概括犯意為之，為連續犯，依刑法第五十六條規
    定，以一罪論，並加重其刑。爰審酌被告犯罪之動機、方法、目的、未償還告訴
    人所生損害及犯後猶飾詞狡辯等一切情狀，量處如主文所示之刑。
貳、無罪部分：
一、公訴意旨略以：被告甲○○與被告乙○○基於意圖為自己不法所有之犯意聯絡，
    共同前往位於台北縣淡水鎮○○路一三六巷六號之永興公司，承租車牌號碼ＦＦ
    ─六一○三號自用小客車一部，約定承租一日，租金二千二百元，並在給付部分
    租金一千二百元後使用上開自用小客車，詎被告甲○○竟未依約於翌日還車，擅
    將上開因承租而取得持有之自用小客車侵占入己，經永興公司寄發存證信函通知
    ，亦置之不理，迄未返還，因認被告甲○○與被告乙○○涉有刑法第三百三十五
    條第一項共同侵占罪嫌云云。
二、按犯罪事實應依證據認定之，無證據不得推定其犯罪事實，刑事訴訟法第一百五
    十四條定有明文。又事實之認定，應憑證據，如未能發現相當證據，或證據不足
    以證明，自不能以推測或擬制之方法，以為裁判基礎，最高法院四十年台上字第
    八六號判例參照。查公訴人認被告甲○○涉有共同侵占乙節，係依據告訴人永興
    公司之指訴為其論斷，惟訊據被告甲○○堅決否認有何侵占犯行，辯稱僅與被告
    乙○○共同前往租車，並擔任保證人租車予被告乙○○使用，不知為何被告乙○
    ○未依約還車等語。經查，被告甲○○係擔任被告乙○○租用車牌號碼ＦＦ─六
    一○三號自用小客車連帶保證人，且該車均由被告乙○○使用乙情，業據被告甲
    ○○供明在卷，核與被告乙○○所述情節相符，復有汽車出租約定契約書影本一
    件附卷可稽，可見被告甲○○並非車牌號碼ＦＦ─六一○三號自用小客車之實際
    使用人，且上開汽車僅租用一日，如何苛責其負有監督被告乙○○還車之責？自
    難僅憑告訴人永興公司單純之指訴，而遽斷被告甲○○未與被告乙○○屆期還車
    即具有共同侵占他人財物之不法所有意圖存在，此外復查無其他積極證據足資證
    明被告甲○○有何公訴人所指之侵占犯行，揆諸前揭判例意旨，自應為無罪之諭
    知，以昭平允。
參、據上論斷，應依刑事訴訟法第二百九十九條第一項前段、第三百零一條第一項，
    刑法第五十六條、第三百三十五條第一項，罰金罰鍰提高標準條例第一條前段，
    判決如主文。
本案經檢察官黃士元到庭執行職務
中      華      民      國      九十      年    一      月    三十一    日
                                    刑事第三庭
                                    法      官  林  玉  珮
右正本證明與原本無異。
對於本件判決如有不服，應於收受送達後十日內，向本院提出上訴書狀，上訴於臺灣
高等法院，並按他造當事人之人數附具繕本。
                                    書  記  官  陳  俊  德
中      華      民      國      九十      年    二      月      二      日
附錄論罪法條：
刑法第三百三十五條第一項
意圖為自己或第三人不法之所有，而侵占自己持有他人之物者，處五年以下有期徒刑
、拘役或科或併科一千元以下罰金。


司法院資訊處製作；財團法人民間司法改革基金會備份。
